【裁判字號】    96,交聲,674
【裁判日期】    970430
【裁判案由】    聲明異議
【裁判全文】
臺灣臺南地方法院交通事件裁定        96年度交聲字第674號
移送機關    交通部公路總局嘉義區監理所臺南監理站
異議人即
受處分人    甲○○
上列受處分人因違反道路交通管理處罰條例案件，對於交通部公
路總局嘉義區監理所臺南監理站民國96年8月6日所為之裁決處分
（處分案號：嘉監南字第裁74-S00000000號），聲明異議，本院
裁定如下：
    主  文
原處分撤銷。
甲○○不罰。
    理  由
一、本件移送意旨略以：異議人即受處分人甲○○（下稱異議人
    ）遭警舉發，於民國（下同）93年10月29日18時38分許，有
    駕駛車牌號碼LA7-288號重機車，行經台南市○○路與西門
    路之有燈光號誌管制之交叉路口紅燈右轉，且有違反道路交
    通管理處罰條例之行為，不服從交通勤務警察稽查而逃逸等
    違規行為，嗣經交通部公路總局嘉義區監理所臺南監理站（
    下稱移送機關）以其違規事證明確，依道路交通管理處罰條
    例第53條第1項、第60條第2項第1款、第63條第1項第1款、
    第3款（原裁決書漏載第1款、第3款）及違反道路交通管理
    事件統一裁罰標準表等規定，合計裁處新台幣6,300元，並
    記違規點數4點等語。
二、本件聲明異議意旨略以：本件舉發並無照片佐證，又異議人
    並無收到舉發通知單，況且當時異議人並未見任何員警攔查
    ，異議人並不知有移送機關所稱之違規行為，為此，請求撤
    銷原處分等語。
三、本件移送機關指稱異議人之違規行為發生於93年10月29日，
    係在94年12月28日修正公布，並於95年7月1日施行之道路交
    通管理處罰條例第53條、第60條規定之前，可見本件違規行
    為發生後，道路交通管理處罰條例中之相關處罰規定業已變
    更。其中：
（一）移送機關指稱異議人於上開時、地，駕駛重機車行經有燈
      光號誌管制之交岔路口闖紅燈右轉後，不服從交通勤務警
      察稽查而逃逸之違規行為，應是違反道路交通管理處罰第
      60條第1項，而非同條例第60條第2項第1款，移送機關誤
      用道路交通管理處罰第60條第2項第1款予以裁罰，顯有違
      誤；而該條例第60條第1項部分，條文並未修正，自不涉
      及新舊法比較之問題。
（二）而該條例第53條原規定：「汽車駕駛人，行經有燈光號誌
      管制之交岔路口闖紅燈者，處新臺幣一千八百元以上五千
      四百元以下罰鍰。」，同時參酌本件違規行為發生時之違
      反道路交通管理事件統一裁罰基準表之相關內容，可知異
      議人應受罰鍰之最高額係4,500元。而原處分機關96年8月
      6日裁決時即現行之同條例第53條之處罰規定，則已修正
      為：「汽車駕駛人，行經有燈光號誌管制之交岔路口闖紅
      燈者，處新臺幣一千八百元以上五千四百元以下罰鍰。前
      項紅燈右轉行為者，處新臺幣六百元以上一千八百元以下
      罰鍰。」，同時參酌本件原處分機關裁處時即現行之違反
      道路交通管理事件統一裁罰基準表之相關內容，因異議人
      係行經有燈光號誌管制之交岔路口而為紅燈右轉之行為，
      應受罰鍰之最高額係1,200元，比較上述新舊法之相關規
      定內容一體適用結果，顯然新法之規定有利於異議人。據
      此並參照行政罰法第5條規定：「行為後法律或自治條例
      有變更者，適用行政機關最初裁處時之法律或自治條例。
      但裁處前之法律或自治條例有利於受處罰者，適用最有利
      於受處罰者之規定。」之內容，足見本件異議人行經有燈
      光號誌管制之交岔路口紅燈右轉之違規行為，應適用本件
      原處分機關裁處時即現行之道路交通管理處罰條例第53條
      第2項之處罰規定，並同時參酌本件原處分機關裁處時即
      現行之違反道路交通管理事件統一裁罰基準表之相關內容
      而決定罰鍰數額，始為妥當，移送機關誤依行為時之道路
      交通管理處罰條例第53條之規定予以裁罰，亦有違誤，合
      先敘明。
四、按汽車駕駛人，行經有燈光號誌管制之交岔路口闖紅燈右轉
    者，處新臺幣6百元以上1千8百元以下罰鍰，並記違規點數3
    點。現行道路交通管理處罰條例第53條第2項及第63條第1項
    第3款定有明文。
五、異議人遭警舉發，於上開時、地，駕駛車牌號碼LA7-288號
    重機車，有闖紅燈右轉之違規行為，固有臺南市警察局93
    年10月29日南市警交字第S00000000號舉發違反道路交通管
    理事件通知單1份附卷可稽，然為異議人所否認，並以前詞
    置辯。經查：
（一）證人即舉發警員乙○○於本院96年12月14日調查時雖到庭
      證稱：「（法官問：是否記得當天舉發的情況？）還有印
      象，當時違規車輛紅燈右轉，我看到之後鳴笛吹哨指示停
      車，但該車沒有停逕行離去。」、「（法官問：如何知道
      違規車號？）我記下之後回去用電腦查詢核對車號、車子
      顏色無誤，該車是光陽豪邁的車子，我非常清楚的記得車
      牌號碼。」、「（法官問：當天騎車之人特徵為何？）男
      生，瘦瘦的，有戴安全帽。」、「（法官問：駕駛的穿著
      如何？）不記得了。當時我站在成功、西門路口的華南銀
      行那邊，該街口常常有紅燈右轉的違規，我之前也已告發
      多件，所以應該不會記錯。」等語在卷（見是日之訊問筆
      錄），惟移送機關指稱異議人之上述違規行為係發生在93
      年10月29日，而證人乙○○於3年後即本院96年12月14 日
      調查時，時日已久，卻尚能證述異議人有前開違規事實，
      並就當時執勤所處位置、異議人行駛路徑等情節予以詳述
      ，參以有關如同本件情形之交通違規行為，每日發生件數
      應不在少數，且證人乙○○證稱異議人之違規情形並無特
      別有別一般交通違規攔查後之處理狀況，則本件違規行為
      ，對證人乙○○而言，當不致於產生特殊印象，使其於3
      年後尚記得當初發生之情形，因此，衡諸常情，證人乙○
      ○證稱尚清楚記得異議人有前述之違規行為云云，與常情
      有悖，尚難使本院產生異議人確有上開違規行為之心證。
（二）又本件違規時間係發生在93年10月29日18時38分，時值秋
      日，當時天色應已昏暗，異議人辯稱證人乙○○有誤認違
      規車輛之車號之情形，亦非無據；此外，復查無其他積極
      證據足資證明異議人確有前述之違規行為，則移送機關徒
      以上述舉發違反道路交通管理事件通知單之記載，遽認異
      議人有上述之違規行為，自有未洽。因此，異議人抗辯稱
      其並無於上揭時、地駕車行經有燈光號誌管制之交叉路口
      紅燈右轉，且有違反道路交通管理處罰條例之行為，不服
      從交通勤務警察稽查而逃逸等違規行為，尚屬有據。
六、綜上所述，異議人之異議，為有理由，原處分遽予裁罰，於
    法自有未洽，自應由本院裁定將原處分撤銷，並另為異議人
    不罰之諭知，以資適法。
七、據上論斷，依道路交通管理處罰條例第87條第2項、道路交
    通案件處理辦法第20條前段，裁定如主文。
中    華    民    國    97    年    4     月    30    日
                      交通法庭  法  官  陳淑勤
以上正本證明與原本無異。
如不服本裁定應於送達後5日內向本院提出抗告狀。
                                書記官  陳金堂
中    華    民    國    97    年    4     月    30    日


司法院資訊處製作；財團法人民間司法改革基金會備份。
